【裁判字號】    99,交易,820
【裁判日期】    991209
【裁判案由】    過失傷害
【裁判全文】
臺灣板橋地方法院刑事判決             99年度交易字第820號
公  訴  人  臺灣板橋地方法院檢察署檢察官
被      告  陳大彬
上列被告因過失傷害案件，經檢察官提起公訴（99年度偵字第24
831 號），本院依簡式審判程序判決如下：
    主  文
陳大彬因過失傷害人，處有期徒刑月，如易科罰金，以新臺幣
壹仟元折算壹日。
    事  實
一、陳大彬於民國99年6 月8 日17時20分許，駕駛車號QQO-342
    號普通重型機車，沿臺北縣樹林市○○街36巷支線道往光武
    街幹線道方向行駛，行經臺北縣樹林市○○街36巷與光武街
    之無號誌交岔路口時，本應注意汽車（包括機車）行駛至無
    號誌之交岔路口，支線道車應暫停讓幹線道車優先通行、轉
    彎車應讓直行車先行，且汽車行駛時，駕駛人應注意車前狀
    況，並隨時採取必要之安全措施，而當時天候晴、日間自然
    光線、視距良好、柏油路面乾燥無缺陷及障礙物，並無不能
    注意之情事，詎陳大彬竟疏未注意其左前方幹線道直行車輛
    之動態，即貿然從支線道駛出，擬於通過該交岔路口後左轉
    沿光武街幹線道繼續行駛，適曾美菱駕駛車號TL5-033 號輕
    型機車，沿臺北縣樹林市○○街幹線道直行駛至，閃避不及
    ，其輕型機車之右側車身遭陳大彬所駕駛上開機車之前車頭
    撞擊，因而人車倒地，致受有左肩肩鎖關節脫位第四度開放
    式及肩啄突韌帶轉移等傷害。陳大彬於肇事後，留在現場等
    候警員到場處理，嗣於有偵查犯罪權限之機關人員知悉其犯
    罪前，向到場處理之警員承認其為肇事人而自首之，並接受
    裁判。
二、案經曾美菱訴由臺北縣政府警察局樹林分局報請臺灣板橋地
    方法院檢察署檢察官偵查起訴。本院於準備程序進行中，被
    告就被訴事實為有罪之陳述，經告知被告簡式審判程序之旨
    ，並聽取當事人之意見後，裁定由受命法官獨任進行簡式審
    判程序。
    理  由
一、訊據被告陳大彬於本院審理時認罪不諱，且查：上揭事實，
    業經告訴人曾美菱於警詢、偵訊及本院審理時指訴歷歷，並
    有道路交通事故現場圖、道路交通事故調查報告表(一)、(二)各
    1 份（見偵卷第13頁至第16頁）、現場及車損照片23幀（見
    偵卷第21頁至第30頁、第38頁反面、第39頁反面）、路口監
    視器錄影翻拍照片4 幀（見偵卷第31、32頁）、元復醫院診
    斷證明書2 份（見偵卷第19、20頁）在卷可稽。而依上開路
    口監視器錄影翻拍照片所示，告訴人當時駕駛機車係在幹線
    道尾隨另一輛機車之後方直行，於該輛前方機車甫通過路口
    之際，被告駕駛機車突然從告訴人右方之支線道駛出，進入
    路口範圍，告訴人閃避不及，其機車之右側車身遭被告機車
    之前車頭撞擊，因而往左側人車倒地。再參佐被告於本院審
    理時所供：我有注意到第一輛車子，讓該輛車子過了之後，
    我準備左轉，先往右邊看，當我要左轉時，我聽到告訴人叫
    一聲……我看到第一輛車子之後，我的機車就前進一點，等
    該輛機車過去，我認為該輛機車後面沒有車子，我也沒有看
    到後面有車子，就開始轉頭看右邊，因為我打算左轉等語（
    見本院卷第18頁反面、第19頁反面），顯見被告當時疏未注
    意其左前方幹線道直行車輛之動態，誤判幹線道當時僅有一
    輛機車正在行駛，於該機車甫通過路口之際，即貿然從支線
    道駛出進入路口，且轉頭觀察其右前方之狀況，根本沒有察
    覺告訴人機車正擬直行通過路口，導致其機車之前車頭撞擊
    告訴人機車之右側車身。按汽車（包括機車）行駛至交岔路
    口，其行進、轉彎，應依下列規定：……二行至無號誌或號
    誌故障而無交通指揮人員指揮之交岔路口，支線道車應暫停
    讓幹線道車先行。……七轉彎車應讓直行車先行；汽車行駛
    時，駕駛人應注意車前狀況，並隨時採取必要之安全措施，
    道路交通安全規則第102 條第1 項第2 款前段、第7 款、第
    94條第3 項定有明文。被告係具備通常智識程度之成年人，
    考領合法駕駛執照，且實際駕駛機車上路，對於上開規定自
    不能諉為不知。而本案事發當時天候晴、日間自然光線、視
    距良好、柏油路面乾燥無缺陷及障礙物，此有上揭道路交通
    事故調查報告表(一)存卷可據，亦無不能注意之情事。詎被告
    竟疏未注意其左前方幹線道直行車輛之動態，即貿然從支線
    道駛出，以致肇事，是被告就本案車禍之發生有過失，至為
    灼然。又告訴人因本案車禍受有左肩肩鎖關節脫位第四度開
    放式及肩啄突韌帶轉移等傷害，有上開診斷證明書可憑，其
    與被告之過失行為間有相當因果關係乙節，亦無疑義。綜上
    所述，本案事證已臻明確，被告犯行堪予認定，應依法論科
    。
二、核被告所為，係犯刑法第284 條第1 項前段之過失傷害罪。
    被告於肇事後，留在現場等候警員到場處理，嗣於有偵查犯
    罪權限之機關人員知悉其犯罪前，當場向到場處理之警員承
    認其為肇事人，有臺北縣政府警察局樹林分局道路交通事故
    肇事人自首情形紀錄表1 份在卷可證，嗣並接受裁判，合於
    自首要件，依刑法第62條前段規定減輕其刑。爰審酌被告前
    無犯罪科刑紀錄，有臺灣高等法院被告前案紀錄表在卷可考
    ，素行尚佳，其就本案車禍之過失程度、告訴人所受傷勢情
    形，雖於犯後坦承犯罪，惟迄今未與告訴人達成和解等一切
    情狀，量處如主文所示之刑，並諭知如易科罰金之折算標準
    ，以示懲儆。
據上論斷，應依刑事訴訟法第273 條之1 第1 項、第299 條第1
項前段，刑法第284 條第1 項前段、第62條前段、第41條第1 項
前段，判決如主文。
本案經檢察官陳旭華到庭執行職務。
中    華    民    國    99    年    12    月    9     日
                  交通法庭      法  官  朱嘉川
以上正本證明與原本無異。
如不服本判決應於收受送達後10日內向本院提出上訴書狀，並應
敘述具體理由；其未敘述上訴理由者，應於上訴期間屆滿後20日
內向本院補提理由書（均須按他造當事人之人數附繕本）「切勿
逕送上級法院」。
                                書記官  陳聖儒
中    華    民    國    99    年    12    月    10    日
附錄本案論罪科刑法條全文：
附錄本案論罪科刑法條全文：
中華民國刑法第284條
因過失傷害人者，處6 月以下有期徒刑、拘役或5 百元以下罰金
，致重傷者，處1 年以下有期徒刑、拘役或5 百元以下罰金。
從事業務之人，因業務上之過失傷害人者，處1 年以下有期徒刑
、拘役或1 千元以下罰金，致重傷者，處3 年以下有期徒刑、拘
役或2 千元以下罰金。

司法院資訊處製作；財團法人民間司法改革基金會備份。
